臺灣苗栗地方法院刑事判決
111年度易字第338號
公  訴  人  臺灣苗栗地方檢察署檢察官
被      告  劉錦清



選任辯護人  黃淑齡律師（法扶律師）
上列被告因恐嚇案件，經檢察官提起公訴（111年度偵字第3711
號），本院判決如下：
    主  文
劉錦清犯恐嚇危害安全罪，處拘役肆拾日，如易科罰金，以新臺
幣壹仟元折算壹日。　　
　　犯罪事實
一、劉錦清前係苗栗縣苗栗市大千綜合醫院之保全人員，於民國
    111年2月20日上午6時45分許，在苗栗縣○○市○○路00號之大
    千綜合醫院醫療大樓10樓，因病患推送事宜與護理師葉昕柔
    起口角爭執，竟基於恐嚇危害安全之犯意，在推病患欲前往
    放射科檢查並等候電梯之際，折回該樓護理站對葉昕柔恫稱
    「我知道妳都上夜班」、「妳小心一點」、「我會給妳好看
    」等語，以此加害身體之事恐嚇葉昕柔，使葉昕柔心生畏懼
    ，致生危害於安全。
二、案經葉昕柔訴由苗栗縣警察局苗栗分局報告臺灣苗栗地方檢
    察署檢察官偵查起訴。
    理  由
一、證據能力：
  ㈠本判決下述所引用被告以外之人於審判外之陳述，檢察官、
    被告劉錦清及其辯護人於本院審理時對於該等證據能力均不
    爭執，且迄於言詞辯論終結前亦未聲明異議，本院審酌上開
    證據資料作成時之情況，尚無違法不當及證明力明顯過低之
    瑕疵，認為以之作為證據應屬適當，依刑事訴訟法第159條
    之5規定，均有證據能力。
  ㈡本判決下述所引用之非供述證據，與本案均具有關聯性，且
    均係依法定程序合法取得，而查無依法應排除其證據能力之
    情形，復經本院依法踐行證據調查程序，自均得作為本院認
    事用法之依據。 
二、認定犯罪事實所憑之證據及理由： 
    訊據被告矢口否認有何恐嚇危害安全犯行，辯稱：伊和告訴
    人葉昕柔起口角後，僅表示要投訴告訴人，伊並未出言恐嚇
    告訴人等語；辯護人則為被告辯稱：告訴人與證人史佩君於
    警詢中所為證述內容有所出入，無從證明被告確有出言恫嚇
    。況依證人史佩君之證述，已足認被告僅有表示要投訴告訴
    人而未出言恫嚇之。縱假設被告有向告訴人表示「要給妳好
    看」，被告的意思也只是要投訴告訴人，並非有恐嚇告訴人
    之意等語。經查：
　㈠被告前係苗栗縣苗栗市大千綜合醫院之保全人員，其有於上
    開時、地，因病患推送事宜與擔任護理師之告訴人起口角等
    節，為被告於審理中所坦認（見本院卷第31至34頁），核與
    告訴人、證人史佩君於偵訊及審理中證述之情節相符（見偵
    卷第43至46頁，本院卷第92至115頁），並有本院勘驗筆錄1
    份及監視器錄影畫面擷圖6張附卷可稽（見本院卷第65至69
    頁、第89至91頁），是此部分之事實，首堪認定。　
　㈡又依告訴人於偵訊中具結證述：當天伊和被告因為病人推送
    事宜發生口角後，伊就回到護理站打電話，後來被告推病人
    在等電梯時，就折回來護理站對伊說「我知道妳都做夜班，
    不要讓我碰到，會讓妳好看」等語（見偵卷第44至45頁），
    經核與告訴人於審理中結證：一開始被告在病房內，就有因
    病人交接事宜喝斥伊，伊就先回到護理站櫃台，接著被告推
    病床去等電梯時，又折回來護理站說要投訴伊，說伊態度很
    惡劣，當時伊沒有回應他，因為伊正在打電話聯絡值班護理
    長，後來被告的情緒很亢奮，就在第二次折回護理站時大聲
    對伊說「我知道妳都上夜班」，並且叫伊小心一點，他會給
    伊好看等語相符（見本院卷第94至95頁、第100頁），參以
    告訴人於前開證述過程中，並無刻意誇大或渲染被告所述恫
    嚇用語之情事，亦無試圖強化自身被害人之形象以觀，可見
    其證述內容之可信性當屬非低。　　　
　㈢再依證人史佩君於偵訊中結證：當天我在值夜班時，有聽到
    被告很大聲地說「我知道妳上什麼班，妳給我記住，我要投
    訴妳」，我就從病房探頭出來看，我記得當時被告還有說「
    妳給我小心一點，我要對妳不客氣」等語（見偵卷第45至46
    頁），經核與證人史佩君於審理中具結證述：案發時我在病
    房內聽到很大聲的吵架聲，所以我就探頭往外看，當時我有
    聽到被告對告訴人說「我知道妳叫什麼名字」、「妳給我記
    住」、「我要去投訴妳」、「妳給我小心一點」、「我要對
    妳不客氣」、「要給妳好看」這些話，我感覺被告是在威脅
    告訴人，所以後來我有回護理站關心告訴人，詢問她發生什
    麼事等語大致相符（見本院卷第104至115頁），參以被告於
    審理中供稱伊與證人史佩君間並無恩怨過節等語（見本院卷
    第119頁），並考量證人史佩君於審理中證稱：伊與告訴人
    僅係同事，且事發後告訴人未曾向伊提過這件事等語（見本
    院卷第115頁），可見證人史佩君於本案乃係中性之第三方
    目擊證人，核無任何動機甘冒偽證風險以羅織構陷被告，足
    認其上開證言之可信性甚高，並足以補強告訴人前開證述內
    容。是以，被告有於上開時、地，對告訴人恫稱「我知道妳
    都上夜班」、「妳小心一點」、「我會給妳好看」等節，應
    堪認屬實，被告於審理中辯稱伊並未出言恐嚇告訴人等語，
    尚難採信。　　
　㈣辯護人雖認告訴人於警詢中證述：被告有對伊說「要給妳好
    看」等語（見偵卷第19頁），與證人史佩君於警詢中證稱：
    被告有向告訴人說「妳給我小心點」等語有所出入（見偵卷
    第23頁），因認依告訴人及證人史佩君之證言，尚無從證明
    被告確有出言恫嚇告訴人等語。惟因證人之證詞，屬供述證
    據之一種，而供述證據具有其特殊性，與物證或文書證據具
    有客觀性及不變性並不相同。蓋人類對於事物之注意及觀察
    ，有其能力上之限制，未必如攝影機或照相機般，對所發生
    或經歷的事實能機械式無誤地捕捉，亦未必能洞悉事實發生
    過程之每一細節及全貌。此外，因個人教育程度、生活經驗
    、語言習慣之不同，其表達意思之能力與方式，亦易產生差
    異。故供述證據每因個人觀察角度、記憶能力、表達能力、
    誠實意願、嚴謹程度及利害關係之不同，而有對相同事物異
    其供述之情形發生，而其歧異之原因，未必絕對係出於虛偽
    所致。本院考量告訴人及證人史佩君於警詢中所為前開證言
    ，本因被告及辯護人於審理中依刑事訴訟法第159條第1項規
    定主張其無證據能力，而非本院用以認定被告前揭犯罪事實
    所憑之證據。況經本院勘驗監視器錄影畫面後（見本院卷第
    89至91頁），業已確認被告在案發當下係陸續朝告訴人陳述
    若干話語，可見其所述內容非僅單一文句，是縱然告訴人及
    證人史佩君於警詢中所為前開證言未全然相符，然此或有可
    能係因警方並未要求渠等完整陳述告訴人所述之全部言語，
    或有可能係渠等於警詢時僅就記憶深刻之部分話語告知警方
    ，故本院尚難僅因此枝微末節之歧異，即率認告訴人及證人
    史佩君於偵訊及審理中之證言俱屬虛偽。
　㈤辯護人雖另認證人史佩君於審理中經辯護人詰問時，已證稱
    依其目前印象，其記得被告係向告訴人說「我知道妳叫什麼
    名字，妳給我記住，我要投訴妳」等語（見本院卷第113頁
    ），因認被告案發時僅有表示要投訴告訴人而未曾出言恫嚇
    之。惟因辯護人在覆主詰問證人史佩君此問題前，證人史佩
    君已在檢察官行反詰問時，在未經檢視過往筆錄之情況下，
    依其記憶證稱其有聽到被告向告訴人恫稱「我要去投訴妳」
    、「我知道妳叫什麼名字」、「妳給我小心一點」、「我要
    對妳不客氣」、「要給妳好看」等語（見本院卷第109至111
    頁），且因辯護人在覆主詰問證人史佩君此問題時，並未完
    整提示證人史佩君之偵訊筆錄供其檢視，待檢察官於覆反詰
    問時向證人史佩君確認後，證人史佩君亦明確表示其於偵訊
    中所證述、被告恫嚇告訴人之情節確屬實情（見本院卷第11
    3頁）。準此，本院尚難僅將辯護人所舉證人史佩君之前開
    片段證述內容，與其於偵訊、審理中所為其餘證述內容予以
    割裂，因而單獨觀察並分別評價，即率論證人史佩君之證述
    真意係被告未曾出言恫嚇告訴人。從而，辯護人此部分辯語
    ，亦無從供本院作出對被告有利之認定。　
　㈥末依告訴人於審理中證稱：伊聽到被告對伊說「我知道妳都
    上夜班」、「妳小心一點」、「我會給妳好看」後，伊感到
    非常害怕，因為伊是一個人在苗栗租屋上班，又都上夜班，
    且大千綜合醫院附近在夜班時段非常昏暗，所以伊很擔心、
    害怕等語（見本院卷第100至101頁），足認告訴人確有因被
    告前揭言語而心生畏懼。本院審諸被告在護理站對告訴人所
    述之前揭話語，依一般人之生活經驗加以觀察，確已足使告
    訴人聽聞後心生畏懼，且證人史佩君於審理中，亦證稱其當
    下係感覺被告在威脅告訴人等語（見本院卷第110頁），而
    被告既為智識健全之成年人，則其對於上開言語將會使聽聞
    者感到畏懼不安乙節，自無不知之理，詎其明知此節猶決意
    向告訴人恫嚇上開言詞，自堪認其主觀上具有恐嚇危害安全
    之犯意甚明。至於辯護人雖為被告辯稱：被告若有向告訴人
    表示「要給妳好看」，其真意也只是要投訴告訴人，並無恐
    嚇告訴人之意等語，然因案發當下被告除有向告訴人表示「
    我會給妳好看」外，另有向告訴人恫稱「妳小心一點」，而
    若被告僅係單純欲投訴告訴人者，又何須告誡告訴人「小心
    一點」。再者，案發當日被告係在第一次折回護理站時，先
    向告訴人表示要投訴之，斯時告訴人正撥打電話而未予回應
    ，被告繼之在第二次折返回護理站時，另向告訴人恫稱「我
    知道妳都上夜班」、「妳小心一點」、「我會給妳好看」等
    節，業據告訴人於審理中證述明確，並經本院認定如前，而
    被告在第二次折回護理站時，若確如辯護人所述般，僅欲表
    達其要投訴告訴人者，則其大可如其第一次折回護理站時所
    為般，單純向告訴人表明欲投訴之即可，但被告捨此不為，
    反而在告訴人第一次聞言未予回應後，旋在第二次折回護理
    站時，以一般人聞之均足感遭受威脅而心生畏懼之話語恫嚇
    告訴人，凡此洵足供本院認定被告在恫稱前開話語之際，確
    有使告訴人聞言後感到畏懼不安之意圖及故意，而非如辯護
    人所稱般僅係單純表達欲投訴之意。
　㈦綜上，本案事證明確，被告犯行洵堪認定，應依法論科。
三、論罪科刑：
　㈠核被告所為，係犯刑法第305條之恐嚇危害安全罪。
　㈡爰審酌被告係成年且智識健全之人，理應知悉在現代民主法
    治社會中，對於任何糾紛之處理，應本諸理性、和平之手段
    與態度為之，詎被告因病患推送事宜與告訴人發生口角後，
    竟即以如犯罪事實所示之言詞恐嚇告訴人，致使告訴人深感
    恐懼不安，對告訴人造成非輕之精神危害，所為應予非難。
    又參以被告曾因賭博案件經法院為科刑判決，並曾因酒駕案
    件經檢察官為緩起訴處分，此品行資料有臺灣高等法院被告
    前案紀錄表1份在卷可按，難認其素行甚佳。再衡諸被告犯
    後於偵訊及審理中均否認犯行，且迄今尚未與告訴人達成和
    解並賠償所受損害，尚難認其犯後態度良好。兼衡被告於審
    理中自陳學歷為高中畢業，先前擔任保全，現暫時停止，家
    中尚有小孩需其扶養等語（見本院卷第121至122頁）之智識
    程度、家庭與生活狀況，暨告訴人於審理過程中向本院表達
    之刑度意見等一切情狀（見本院卷第103頁），量處如主文
    所示之刑，並諭知易科罰金之折算標準，以資警惕。
據上論斷，應依刑事訴訟法第299條第1項前段，刑法第305條、
第41條第1項前段，刑法施行法第1條之1第1項，判決如主文。
本案經檢察官石東超提起公訴，檢察官陳昭銘到庭執行職務
中　　華　　民　　國　　111 　年　　11　　月　　29　　日
                  刑事第四庭  法  官  朱俊瑋
以上正本證明與原本無異。
如不服本判決應於收受判決後20日內向本院提出上訴書狀，並應
敘述具體理由。其未敘述上訴理由者，應於上訴期間屆滿後20日
內向本院補提理由書( 均須按他造當事人之人數附繕本) 「切勿
逕送上級法院」。告訴人或被害人如對本判決不服者，應具備理
由請求檢察官上訴，其上訴期間之計算係以檢察官收受判決正本
之日期為準。　　
 　　　　　　　               書記官　鄭雅雁
中　　華　　民　　國　　111 　年　　11　　月　　29　　日
附錄本案論罪科刑法條：
中華民國刑法第305條
以加害生命、身體、自由、名譽、財產之事恐嚇他人，致生危害
於安全者，處2年以下有期徒刑、拘役或9千元以下罰金。